臺灣桃園地方法院小額民事判決
111年度壢簡字第394號
原      告  李毓峰  

被      告  劉營澤  


上列當事人間請求損害賠償事件，原告提起刑事附帶民事訴訟，
經本院刑事庭裁定（110年度審附民字第672號）移送前來，本院
於民國111年6月21日言詞辯論終結，判決如下：
    主    文
一、被告應給付原告新臺幣伍仟元及自民國一百一十年十一月五
    日起至清償日止，按年利率百分之五計算之利息。
二、原告其餘之訴駁回。
三、本判決第一項得假執行。
    理  由  要  領
一、本件除下列理由要領外，依民事訴訟法第436條之18第1項規
    定，僅記載主文，其餘省略。　　
二、原告主張：
(一)被告於民國109年7月19日至同年11月16日止，在英屬維京群
    島商禾寶醫療器材股份有限公司（下稱禾寶公司），擔任國
    內銷售之業務經理，詎其因對外積欠龐大債務，竟意圖為自
    己不法之所有，基於詐欺取財之犯意，於同年10月24日晚間
    11時許，假借禾寶公司之名義與訴外人房福慶及原告在台北
    市○○區○○○路0段00號錢櫃SOGO店內商談口罩圖案設計授權、
    採購之合作提案，並約定由房福慶負責口罩圖案設計，被告
    則負責使禾寶公司通過此提案，並於同年11月19日某時，在
    不詳地點，以通訊軟體LINE（下稱LINE）向原告謊稱前開口
    罩設計行銷案已獲禾寶公司確認，其欲前往工廠下單，須先
    支付新臺幣（下同）100,000元云云，致原告陷於錯誤，而
    依其指示分別於同日下午1時31分、1時33分許，操作自動櫃
    員機、無摺現金存款方式，匯款30,000元、24,000元（共計
    54,000元）至被告名下之中國信託商業銀行大直分行帳號00
    0000000000號帳戶（下稱中信銀行帳戶），旋即遭被告提領
    一空，嗣被告竟避不見面，原告始知受騙，因而受有損害。
(二)嗣後雙方達成協議即被告願給付65,000元予原告，作為賠償
    原告之損失（下稱系爭協議），詎被告僅返還原告遭其詐騙
    之金額即60,000元後，即拒絕給付系爭協議所約定之65,000
    元。至被告辯稱系爭協議約定之65,000元係作為賠償原告因
    被告上開詐欺行為所致損害之總額云云，惟被告對於詐騙金
    額本負有返還義務，自應排除在系爭協議範圍外，是被告除
    已支付之60,000元外，仍須依系爭協議給付原告65,000元。
    為此，爰依法提起本件訴訟。並聲明：被告應給付原告65,0
    00元及自刑事附帶民事起訴狀繕本送達翌日起至清償日止，
    按年息5％計算之利息
三、被告則以：系爭協議係約定以65,000元作為賠償原告因被告
    上開詐欺行為所致損害之總額，而非係除返還詐騙金額外，
    還須再給付65,000元予原告，且兩造談和解時，原告自始至
    終皆未提及除受詐騙之損害外，被告須再給付65,000元予原
    告一節，原告對於系爭協議之解釋與一般刑事詐欺案件和解
    情形不同，惟被告願意給付系爭協議之餘款5,000元予原告
    等語茲為抗辯。　　
四、得心證之理由： 
(一)原告主張之事實，除被告應給付之金額及系爭協議之真意外
    ，業據其提出本院110年度審易字第896號刑事判決（下稱系
    爭判決）影本、LINE對話紀錄截圖、早安美芝城企業形象口
    罩專案簡報為證（見本院卷第4至6頁、第26至33頁），而細
    繹系爭判決之理由，係以原告與訴外人房福慶分別於警詢及
    偵查中之證述、被告於法院準備程序及審理中之自白、被告
    中信銀行帳戶開戶基本資料、存款交易明細、匯款申請書代
    收入傳票、LINE對話截圖等為據，並詳述何以其陳述情節及
    相關證據可採，顯見該刑事判決所為之判斷，已經實質調查
    證據，亦符合經驗法則，難認有何瑕疵，自足作為本件判斷
    之依據。復為被告所不爭執，堪信為真實。
(二)按稱和解者，謂當事人約定，互相讓步，以終止爭執或防止
    爭執發生之契約。且和解有使當事人所拋棄之權利消滅及使
    當事人取得和解契約所訂明權利之效力。民法第736條及第7
    37條定有明文。而解釋意思表示，應探求當事人真意，不得
    拘泥於所用之辭句。亦為民法第98條所明定。所謂探求當事
    人真意，如兩造就其真意有爭執時，應從該意思表示所根基
    之原因事實、經濟目的、一般社會之理性客觀認知、經驗法
    則及當事人所欲使該意思表示發生之法律效果而為探求，並
    將誠信原則涵攝在內，藉以檢視其解釋結果對兩造之權利義
    務是否符合公平正義（最高法院96年度台上字第286號民事
    裁判要旨可資參照）。
(三)經查，觀諸原告所提出之LINE對話紀錄內容，被告向原告稱
    ：「慶哥要18，我OK；這是我的錯；你的我記得是5.4，要
    變成6.5我也OK...」等語，原告見聞後僅回稱「我的有匯款
    紀錄的，在警察局那裡」等語，被告復回稱「OK那金額就18
    ＋6.5」等語（見本院卷第26頁），復參酌系爭判決及兩造攻
    防內容可知，慶哥即訴外人房福慶，而數字係以萬元為單位
    ；審酌上開被告之意思表示（即5.4變成6.5）並無明示或可
    得推知6.5係除詐騙金額外，須額外給付予原告65,000元，
    且5.4「變成」6.5應解釋為係以54,000元（即詐騙金額）變
    成65,000元（即含詐騙金額之損害賠償總額）較符常情，而
    原告復未就系爭協議約定之金額係被告除返還詐騙款項外元
    ，應再給付原告65,000元乙節，提出證據以實其說，自難為
    有利原告之認定。從而，本件損害賠償總額既約定為65,000
    元，而被告已給付原告60,000元，則原告僅得再請求被告給
    付5,000元（計算式：65,000－60,000＝5,000元），逾此範圍
    之請求，應屬無據。
五、綜上所述，原告請求如主文第1項所示，為有理由，應予准
    許。至逾此範圍之請求，則屬無據，應予駁回。　　　　　
六、本件係依刑事附帶民事訴訟起訴，免徵裁判費，且迄言詞辯
    論終結前，亦未見兩造支出訴訟費用，惟本院仍依民事訴訟
    法第79條諭知訴訟費用之負擔，以備將來如有訴訟費用發生
    時，得以確認兩造應負擔數額。又因本件實質上已屬適用小
    額訴訟程序事件，僅不及變更案號而已，故關於上訴費用計
    算、上訴之規定，均應適用小額訴訟程序，併此敘明。
中    華    民    國   111    年     7    月     6    日
                  中壢簡易庭      法  官  張博鈞
以上為正本係照原本作成。
如不服本判決，應於送達後20日內，向本院提出上訴狀並表明上
訴理由，如於本判決宣示後送達前提起上訴者，應於判決送達後
20日內補提上訴理由書（須附繕本）。
如委任律師提起上訴者，應一併繳納上訴審裁判費。
中    華    民    國   111    年     7    月     6    日
                                  書記官  張季容
附錄：
一、民事訴訟法第436條之24第2項：
    對於小額程序之第一審裁判上訴或抗告，非以其違背法令為
    理由，不得為之。
二、民事訴訟法第436條之25：
    上訴狀內應記載上訴理由，表明下列各款事項：
    （一）原判決所違背之法令及其具體內容。
    （二）依訴訟資料可認為原判決有違背法令之具體事實。
三、民事訴訟法第471 條第1 項：（依同法第436 條之32第2 項
    規定於小額事件之上訴程式準用之）上訴狀內未表明上訴理
    由者，上訴人應於提起上訴後20日內，提出理由書於原第二
    審法院；未提出者，毌庸命其補正，由原第二審法院以裁定
    駁回之。